---
title: "Trabajo Final Biogeografia"
author: "Kesia Ferreras"
date: "20/12/2019"
output: html_document
---
#Introdución

Las hormias, son una familia de insectos pertenecientes a los artrhopodos. Todas sus epecies pertenecen a la familia *Formicidae*, dentro de la superfamilia *Vespoidea* (debido a que son parientes cercanas de las avispas, sobre todo de las avispas germanica o comú) que se considera constituye un grupo *Monofilético* [@fernandez2001hormigas]

Las hormigas viven en todo tipo de ambiente y según su distribución son consideradas especies cosmopolita según la ecología, es importante tener en cuenta que las hormigas viven en el suelo, las copas de los árboles, hojarasca, dentro y fuera del suelo, en maderas y otros lugares en lo que puedan desarrollarse de manera más completa.

A pesar de toda su importancia, hay pocos estudios acerca de las hormigas en la República Dominicana. La mayoría de las especies por medio de claves y catálogos. [@holldobler1990ants]

Las hormigas son insectos muy estudiado a nivel mundial, especialmente debido a su compleja organización social que poseen, distribuyendose en colonias, lo cual es fundamental para el éxito ecológico eusociales. [@rios2014biodiversidad]

Este estudio se presenta como forma de conocer la distribución de los nidos de hormigas en el campus universitarios de la Universidad Autónoma de Santo Domingo (UASD), así como su clasificación en género.

Es importante tener encuenta que debido a los 26 nidos que fueron estudiados dentro del campus de la UASD se puede tomar este trabajo como un referente de investigación sobre los nidos y género de las hormigas de la UASD.

# Metodología

Dentro del campus de la UASD el profesor asignó parcelas, así mismo facilitó un formulario en extensión ODK, con el cual se podían tomar las coordenadas, fotos, completar un conjunto de demás variables como hora, fecha, información ambiental, etc.

Se procedió con una identificación exploratoria, aplicando una banderilla que cada nido encontrado, con pincel en mano y un pote de alcohol se procedía a recolectar (un porte de alcahol por nido encontrado en la parcela), la colecta de las hormigas en ese nido cesaba cuando las hormigas se disipaban y procediamos a buscar otro nido de la parcela.

El siguiente paso fue identificar las hormigas por género ya recolectadas, en el laboratorio de geografía, con la ayuda del profesor y un microscopio y una guía de identificación llamada *AntWiki* , llenando con la información obtenida un formulario en extensión ODK llamado identificación de hormigas UASD.

El estudio de los datos se llevó a cabo con el software estadístico R-project, en el cual se aplicaron las funciones de diferentes paquetes, como vegan, sf, tidyrverse, dplyr, Rmarkdown, entre otros.

#Pregunta de Investigación

**Qué factores físico influyen en el establecimiento de un hormiguero?**

# Resultados

```{r}
colus <- function(x){
  #Consolida los nombres de las columnas "usuariohab" y "usuarionid" a "usuario"
  colnames(x) <- gsub('usuariohab|usuarionid', 'usuario', colnames(x))
  return(x)
}

usuarioanombre <- function(x) {
  #Cambia los nombres de usuario de ODK por nombres de usuario legibles
  x <- x %>% 
    mutate(Nombre = gsub('uid\\:|\\|.*$', '', usuario))
  return(x)
}

n_parcelas <- function(x, pooled=F){
  #Cuenta el número de parcelas visitada, ya sea pooled o por usuario
  require(tidyverse)
  x <- colus(x)
  x <- usuarioanombre(x)
  x %>% 
    {`if`(pooled, dplyr::select(., parcela), dplyr::select(., Nombre, parcela))} %>% 
    distinct() %>% 
    {`if`(pooled, group_by(.), group_by(., Nombre))} %>% 
    count(name = 'Número de parcelas visitadas')
}

n_muestras <- function(x, pooled=F){
  #Cuenta el número de muestras recogidas, ya sea pooled o por usuario
  require(tidyverse)
  x <- colus(x)
  x <- usuarioanombre(x)
  x %>% 
    {`if`(pooled, dplyr::select(., codigomuestra), dplyr::select(., Nombre, codigomuestra))} %>% 
    {`if`(pooled, group_by(.), group_by(., Nombre))} %>% 
    count(name = 'Número de muestras')
}

n_parcelas_muestras <- function(x, pooled=F){
  #Cuenta el número de muestras por parcelas, ya sea pooled o por usuario
  require(tidyverse)
  x <- colus(x)
  x <- usuarioanombre(x)
  x %>% 
    {`if`(pooled, dplyr::select(., parcela, codigomuestra), select(., Nombre, parcela, codigomuestra))} %>% 
    distinct() %>% 
    {`if`(pooled, group_by(., parcela), group_by(., Nombre, parcela))} %>% 
    count(name = 'Número de muestras por parcela visitada') %>% 
    mutate(ord = as.numeric(stringr::str_extract(parcela, "\\d+$"))) %>%
    {`if`(pooled, arrange(., ord), arrange(., Nombre, ord))} %>%  select(-ord)
}

parcelas_visitadas <- function(x, pooled=F){
  #Muestra la relación exhaustiva de parcelas visitas, ya sea pooled o por persona
  require(tidyverse)
  x <- colus(x)
  x <- usuarioanombre(x)
  x %>%
    {`if`(pooled, dplyr::select(., parcela), dplyr::select(., Nombre, parcela))} %>%
    distinct() %>%
    {`if`(pooled, group_by(.), group_by(., Nombre))} %>%
    mutate(ord = as.numeric(stringr::str_extract(parcela, "\\d+$"))) %>%
    arrange(ord) %>%  select(-ord) %>% 
    summarise('Parcelas visitadas' = paste(parcela, collapse = ','))
}

mapa <- function(vari, filtusuario = NULL, fun = mean) {
  #Genera mapas de variables/usuario
  require(sf)
  require(tmap)
  require(tidyverse)
  tmap_mode('view')
  parcelas <- st_read("C:\\Users\\william roa\\Desktop\\datos\\parcelas_tipo.gpkg", quiet = T)
  todos_los_habitat <- read.csv("C:\\Users\\william roa\\Desktop\\datos\\todos_los_habitats.csv")
  todos_los_nidos <- read.csv("C:\\Users\\william roa\\Desktop\\datos\\todos_los_nidos.csv")
  todos_los_habitat <- colus(todos_los_habitat)
  todos_los_nidos <- colus(todos_los_nidos)
  todos_los_habitat <- usuarioanombre(todos_los_habitat)
  todos_los_nidos <- usuarioanombre(todos_los_nidos)
  tipomuestra <- ifelse(any(grepl(filtusuario, c('dahianagb07', 'enrique193', 'maritzafg'))),
                        'nidos', 'habitat')
  if(tipomuestra == 'habitat')
    {parcelas <- parcelas %>%
      inner_join(todos_los_habitat %>% dplyr::select(-tipo), by = 'parcela')}
  else if(is.numeric(todos_los_nidos[,vari]))
    {parcelas <- parcelas %>%
      inner_join(todos_los_nidos %>% dplyr::select(-tipo), by = 'parcela') %>%
      group_by(usuario, parcela) %>% summarise_if(is.numeric, fun)} else
        {parcelas <- parcelas %>%
          inner_join(todos_los_nidos %>% dplyr::select(-tipo), by = 'parcela') %>%
          group_by(usuario, parcela) %>% summarise_if(is.factor, paste, collapse = ',')}
  parcelas <- parcelas %>% filter(grepl(filtusuario, usuario))
  parcelas <- parcelas %>% mutate_if(is.factor, droplevels)
  m <- tm_shape(parcelas) +
    tm_fill(vari, alpha = 0.9) +
    tm_shape(parcelas) +
    tm_borders(col = 'black') +
    tm_shape(parcelas) +
    tm_text(text = 'parcela', size = 0.8) +
    tm_basemap(server = 'http://{s}.tile.openstreetmap.org/{z}/{x}/{y}.png')
  print(m)
}

matriz_comunidad_hab <- function(filtusuario = NULL) {
  #Genera matriz de comunidad para colectas por cebos/hábitat
  require(tidyverse)
  mc <- todos_los_habitat %>%
    select(
      codigomuestra, parcela, usuariohab, identificaciones) %>% 
    colus() %>% usuarioanombre() %>% filter_at(.vars=vars('Nombre'), ~ . == filtusuario) %>% 
    separate_rows(identificaciones, sep = ',') %>%
    left_join(nomlat) %>% dplyr::select(-identificaciones) %>% 
    mutate(genero = word(`nombre latino`, 1), epiteto = word(`nombre latino`, 2)) %>% 
    mutate(
      `nombre latino` = ifelse(genero=='reina(s)', genero,
                               ifelse(is.na(genero), NA, paste(genero)))) %>% 
    dplyr::select(parcela, `nombre latino`) %>%
    filter(!grepl('reina', `nombre latino`)) %>% 
    distinct() %>% mutate(n=1) %>%  spread(`nombre latino`, n, fill = 0) %>%
    select(-contains('<NA>')) %>% 
    column_to_rownames('parcela')
  return(mc)
}


matriz_comunidad_nid_pa <- function(filtusuario = NULL) {
  #Genera matriz de comunidad para colectas por nidos
  require(tidyverse)
  mc <- todos_los_nidos %>%
    select(
      codigomuestra, parcela, usuarionid, identificaciones) %>% 
    colus() %>% usuarioanombre() %>% filter_at(.vars=vars('Nombre'), ~ . == filtusuario) %>% 
    separate_rows(identificaciones, sep = ',') %>%
    left_join(nomlat) %>% dplyr::select(-identificaciones) %>%
    mutate(genero = word(`nombre latino`, 1), epiteto = word(`nombre latino`, 2)) %>%
    mutate(
      `nombre latino` = ifelse(genero=='reina(s)', genero,
                               ifelse(is.na(genero), NA, paste(genero)))) %>%
    dplyr::select(parcela, `nombre latino`) %>%
    filter(!grepl('reina', `nombre latino`)) %>%
    distinct() %>% mutate(n=1) %>%  spread(`nombre latino`, n, fill = 0) %>%
    select(-contains('<NA>')) %>%
    column_to_rownames('parcela')
  return(mc)
}

CapStr <- function(y) {#From: https://rstudio-pubs-static.s3.amazonaws.com/408658_512da947714740b99253228f084a08a9.html
  c <- strsplit(as.character(y), ",")[[1]]
  v <- paste(toupper(substring(c, 1,1)), substring(c, 2),
        sep="", collapse="+")
  v <- gsub('sp', '', v)
  return(v)
}

matriz_comunidad_nid_n <- function(filtusuario = NULL) {
  #Genera matriz de comunidad para colectas por nidos
  require(tidyverse)
  mc <- todos_los_nidos %>%
    mutate(identificaciones = gsub('pheidolejamaicensis', 'pheidole', identificaciones)) %>% 
    select(
      codigomuestra, parcela, usuarionid, identificaciones) %>% 
    colus() %>% usuarioanombre() %>% filter_at(.vars=vars('Nombre'), ~ . == filtusuario) %>% 
    mutate(`nombre latino` = unlist(map(identificaciones, CapStr))) %>% 
    filter(!grepl('reina', `nombre latino`)) %>%
    mutate(n = 1) %>%
    dplyr::select(parcela, `nombre latino`, n) %>% 
    group_by(parcela, `nombre latino`) %>%
    summarise(n=sum(n)) %>% 
    spread(`nombre latino`, n, fill = 0) %>% 
    select(-contains('NA')) %>% 
    column_to_rownames('parcela')
  return(mc)
}

matriz_ambiental_hab <- function(filtusuario = NULL) {
  #Genera matriz ambiental para colectas por cebos/hábitat
  require(tidyverse)
  ma <- todos_los_habitat %>%
    select(
      parcela, usuariohab,
      matches('distancia|hora|colecta|actividad|^cebos|tipo$|plantas|riqueza')) %>% 
    colus() %>% usuarioanombre() %>%
    filter(Nombre == filtusuario) %>% 
    select(-Nombre, -contains('usuario')) %>% 
    column_to_rownames('parcela')
  return(ma)
}

matriz_ambiental_nid <- function(filtusuario = NULL) {
  #Genera matriz ambiental para colectas por nidos
  require(tidyverse)
  matrizusuario <- todos_los_nidos %>%
    select(
      parcela, usuarionid,
      matches('distancia|hora|colecta|actividad|tipo$|plantas|riqueza')) %>%
    colus() %>% usuarioanombre() %>%
    filter(Nombre == filtusuario) %>%
    select(-Nombre, -contains('usuario'))
  riqueza <- matrizusuario %>% 
    group_by(parcela) %>% 
    mutate(riqueza=ifelse(is.na(riqueza), 0, riqueza)) %>% 
    summarise(
      riqueza_min=min(riqueza, na.rm = T),
      riqueza_media=mean(riqueza, na.rm = T),
      riqueza_max=max(riqueza, na.rm = T))
  dvias <- matrizusuario %>% 
    mutate(n=1) %>%
    group_by(parcela, distanciavias) %>%
    summarise(N=sum(n)) %>%
    pivot_wider(
      names_from = distanciavias, values_from = N,
      values_fill = list(N=0), names_prefix = 'n_nidos_distanciavias_')
  dbasura <- matrizusuario  %>%
    mutate(n=1) %>%
    group_by(parcela, distanciaabasura) %>%
    summarise(N=sum(n)) %>%
    pivot_wider(
      names_from = distanciaabasura, values_from = N,
      values_fill = list(N=0), names_prefix = 'n_nidos_distanciaabasura_')
  dagua <- matrizusuario %>% mutate(n=1) %>%
    group_by(parcela, distanciaagua) %>%
    summarise(N=sum(n)) %>%
    pivot_wider(
      names_from = distanciaagua, values_from = N,
      values_fill = list(N=0), names_prefix = 'n_nidos_distanciaagua_')
  tipo <- matrizusuario %>% 
    dplyr::select(parcela, tipo) %>% 
    group_by(parcela, tipo) %>%
    summarise(n_nidos=n())
  ma <- riqueza %>%
    inner_join(dvias, by = 'parcela') %>% 
    inner_join(dbasura, by = 'parcela') %>% 
    inner_join(dagua, by = 'parcela') %>% 
    inner_join(tipo, by = 'parcela') %>% 
    column_to_rownames('parcela')
  return(ma)
}

mc_para_ord <- function(..., method = 'hell') {
  #Genera matriz comunidad para análisis de ordenación
  #Específicamente, elimina las muestras sin datos y transforma las ocurrencias
  require(vegan)
  mcout <- matriz_comunidad_hab(...)
  mcout <- mcout[!rowSums(mcout)==0,]
  mcout_hell <- decostand(mcout, method = method)
  return(mcout_hell)
}

mc_para_ord_nid_pa <- function(..., method = 'hell') {
  #Genera matriz comunidad para análisis de ordenación
  #Específicamente, elimina las muestras sin datos y transforma las ocurrencias
  require(vegan)
  mcout <- matriz_comunidad_nid_pa(...)
  mcout <- mcout[!rowSums(mcout)==0,]
  mcout_hell <- decostand(mcout, method = method)
  return(mcout_hell)
}

mc_para_ord_nid_n <- function(..., method = 'hell') {
  #Genera matriz comunidad para análisis de ordenación
  #Específicamente, elimina las muestras sin datos y transforma las ocurrencias
  require(vegan)
  mcout <- matriz_comunidad_nid_n(...)
  mcout <- mcout[!rowSums(mcout)==0,]
  mcout_hell <- decostand(mcout, method = method)
  return(mcout_hell)
}

ma_para_ord <- function(..., mc = NULL) {
  #Genera matriz ambiental para análisis de ordenación
  maout <- matriz_ambiental_hab(...)
  maout <- maout[na.omit(match(rownames(mc), rownames(maout))),] 
  maout <- maout %>% select(riqueza, tipo, matches('distancia|actividad|cebos'))
  return(maout)
}

ma_para_ord_nid <- function(..., mc = NULL) {
  #Genera matriz ambiental para análisis de ordenación
  maout <- matriz_ambiental_nid(...)
  maout <- maout[na.omit(match(rownames(mc), rownames(maout))),] 
  # maout <- maout %>% select(riqueza, tipo, matches('distancia|actividad|cebos'))
  return(maout)
}

dendro <- function(mc = NULL, k = NULL) {
  #Genera dendrograma
  mc_d <- dist.binary(mc, method = 5) #Sorensen
  mc_d_cl <- hclust(mc_d, method = "average")
  grupos <- cutree(mc_d_cl, k = k)
  grupos
  plot(mc_d_cl)
  rect.hclust(mc_d_cl, k = k, border = 2)
}

pcoagg <- function(
  #Genera gráfico de ordenación Principal Coordinates Analysis
  #Ejemplo 1: pcoa_mg <- pcoagg(mc = mcmg_ord, ma = mamg_ord)
  #Ejemplo 2: 
  mc = NULL, ma = NULL, distmethod = 'bray', textoetiq = 6, textotema = textoetiq*(14/4),
  delta_s = 0L, dxst = 0, dyst = 0.01, dxsp = 0, dysp = -0.01, p_max = 0.1, includevectors = F) {
  require(ggplot2)
  require(ggrepel)
  require(vegan)
  mc_dist <- vegdist(mc, method = distmethod)
  mc_pcoa <- cmdscale(mc_dist, k = (nrow(mc) - 1), eig = TRUE)
  vars <- mc_pcoa$eig/sum(mc_pcoa$eig)
  if(delta_s > 0L) mc_pcoa$points <- mc_pcoa$points + rnorm(nrow(mc)*ncol(mc), delta_s, delta_s)
  mc_pcoa_scores <- data.frame(scores(mc_pcoa))
  mc_wa <- data.frame(wascores(mc_pcoa$points[, 1:2], mc))
  colnames(mc_wa) <- c('Dim1', 'Dim2')
  mc_pcoa_env <- envfit(mc_pcoa, ma)
  mc_pcoa_env_c_f <- data.frame(mc_pcoa_env$factors$centroids)
  f_sign <- paste(names(which(mc_pcoa_env$factors$pvals <= p_max)), collapse = '|')
  mc_pcoa_env_c_f <- mc_pcoa_env_c_f[grepl(f_sign, rownames(mc_pcoa_env$factors$centroids)),]
  v_sign <- paste(names(which(mc_pcoa_env$vectors$pvals <= p_max)), collapse = '|')
  if(includevectors&nchar(v_sign)>0) {
    mc_pcoa_env_c_v <- data.frame(mc_pcoa_env$vectors$arrows)
    mc_pcoa_env_c_v <- mc_pcoa_env_c_v[grepl(v_sign, rownames(mc_pcoa_env$vectors$arrows)),]
  }
  p <- ggplot() +
    geom_point(data = mc_pcoa_env_c_f, aes(x = Dim1, y = Dim2), color = 'blue', shape = 22, size = 2) +
    geom_text_repel(data = mc_pcoa_env_c_f, aes(x = Dim1, y = Dim2, label = rownames(mc_pcoa_env_c_f)), color = 'blue', alpha = 0.5, force = 10, size = textoetiq) +
    {if(includevectors&nchar(v_sign)>0)geom_point(data = mc_pcoa_env_c_v, aes(x = Dim1, y = Dim2), color = 'blue', shape = 22, size = 2)} +
    {if(includevectors&nchar(v_sign)>0)geom_text_repel(data = mc_pcoa_env_c_v, aes(x = Dim1, y = Dim2, label = rownames(mc_pcoa_env_c_v)), color = 'blue', alpha = 0.5, force = 10, size = textoetiq)} +
    geom_point(data = mc_wa, aes(x = Dim1, y = Dim2), colour = 'red') +
    geom_text_repel(data = mc_wa, aes(x = Dim1, y = Dim2, label = rownames(mc_wa)), color = 'red', alpha = 0.5, force = 2, nudge_x = dxsp, nudge_y = dysp, size = textoetiq, fontface = 'bold') +
    geom_point(data = mc_pcoa_scores, aes(x = Dim1, y = Dim2), shape = 10, size = 4) +
    geom_label_repel(data = mc_pcoa_scores, aes(x = Dim1, y = Dim2, label = rownames(mc)), alpha = 0.5, nudge_x = dxst, nudge_y = dyst, size = textoetiq) +
    xlab(label = paste0('Dim1, (', round(vars[1]*100,2), '%)')) +
    ylab(label = paste0('Dim2, (', round(vars[2]*100,2), '%)')) +
    theme_light(base_size = textotema)
  return(list(grafico = p, PCoA_adj = mc_pcoa_env, PCoA = mc_pcoa))
}
```

```{r}
library(vegan)
library(ade4)
library(FactoMineR)
library(sf)
library(tidyverse)
library(knitr)
library(tidyr)
library(dplyr)
```

```{r}
d=read.csv("C:\\Users\\william roa\\Downloads\\tabla_kesia (2).csv")
todos_los_habitat <- read.csv("C:\\Users\\william roa\\Desktop\\datos\\todos_los_habitats.csv")
todos_los_nidos <- read.csv("C:\\Users\\william roa\\Desktop\\datos\\todos_los_nidos.csv")
mcpooledhabitat <- read.csv("C:\\Users\\william roa\\Desktop\\datos\\mc_pooled_habitat.csv", sep = ";", row.names = 1)
mcpoolednidos <- read.csv("C:\\Users\\william roa\\Desktop\\datos\\mc_pooled_nidos.csv", sep = ";", row.names = 1)
nomlat <- read_csv("C:\\Users\\william roa\\Desktop\\datos\\equivalencia_etiqueta_nombre_latino.csv")
```

```{r}
n_parcelas(d, pooled = F) %>% kable()
```

```{r}
n_muestras(d, pooled = T) %>% kable()
```

```{r}
n_parcelas_muestras(d, pooled = F) %>% kable()
```

```{r}
colnames(todos_los_nidos) %>% knitr::kable(col.names = 'Variables para hábitat')
```

```{r}
grep(
  'distancia|hora|colecta|actividad|^cebos|tipo$|plantas',
  colnames(todos_los_nidos),
  value = T)
```

```{r}
mcmaritzafg_pa <- matriz_comunidad_nid_pa('maritzafg')
mcmaritzafg_n <- matriz_comunidad_nid_n('maritzafg')
mcmaritzafg_n <- mcmaritzafg_n[match(rownames(mcmaritzafg_pa), rownames(mcmaritzafg_n)),]
mamaritzafg <- matriz_ambiental_nid('maritzafg')
mamaritzafg <- mamaritzafg[match(rownames(mcmaritzafg_n), rownames(mamaritzafg)),]
```

```{r}
mcmaritzafg_pa %>% kable
```

```{r}
mcmaritzafg_n %>% kable
```

```{r}
mamaritzafg %>% kable
```

```{r}
mcmaritzafg_pa %>% rowSums %>% length
mcmaritzafg_n %>% rowSums
mcmaritzafg_pa %>% specnumber
mcmaritzafg_pa %>% specnumber %>% sort
mcmaritzafg_pa %>% colSums %>% specnumber
mcmaritzafg_pa %>% rowSums %>% table
mcmaritzafg_pa %>% colSums %>% sort
```

```{r}
mcmaritzafg_sac <- specaccum(mcmaritzafg_pa)
plot(mcmaritzafg_sac, ci.type="polygon", ci.col="yellow")
```

En la curva de acumulación de especies (en este caso se utilizo el genero) como se puede ver que el inicio de dicha curva sobretodo en las dos primeras parcelas hubo un ligero aumento en la cantidad de género, esto posteriolmente se normaliza y la curva empieza a crecer proporcionalmente al esfuerzo muestral, el cual en este estudio son los números o cantidad de parcelas muestrales.

El hecho de que la curva no logre alcanzar su climax, que en ecologia se conoce como asintota es muestra de que si aumentamos el numero de parceles o sitios muestrales posiblemente se lograra encontrar nuevos generos de hormigas.

```{r}
mcmaritzafg_ord_nid_pa <- mc_para_ord_nid_pa(filtusuario = 'maritzafg')
mcmaritzafg_ord_nid_pa %>% kable
```

```{r}
mcmaritzafg_ord_nid_n <- mc_para_ord_nid_n(filtusuario = 'maritzafg')
mcmaritzafg_ord_nid_n %>% kable
```

```{r}
mamaritzafg_ord <- ma_para_ord_nid(filtusuario = 'maritzafg', mc = mcmaritzafg_ord_nid_pa)
mamaritzafg_ord %>% kable
```

```{r}
dendro(mc = mcmaritzafg_ord_nid_pa, k = 3)
```

Las parcelas 25, 157 y 168 están agrupadas en la misma categoría  debido a la precensia exclusiva del género de hormigas *Dorymyrmex*.

La parcela 131 esta exluida en un solo grupo a pesar de que comparte el género *Brachymyrmex* con otras parcelas, se debe a que es en la única parcela en donde se encuentra el género de hormigas *Monomorium*. El tercer grupo el cual es el más grande que abarca las demás parcelas se puede localizar una sub clasificación que son las parcelas 149 y 27, en donde estas parcelas se encontraron *Brachymyrmex, Dorymyrmex y Solenopsis*.

```{r}
pcoa_maritzafg_nid_n <- pcoagg(mc = mcmaritzafg_ord_nid_n,
                               ma = mamaritzafg_ord %>% dplyr::select(-matches('_min|_max')),
                               distmethod = 'bray', textoetiq = 2, p_max = 0.15, includevectors = T)
pcoa_maritzafg_nid_n['grafico']

#Profesor lo siento por usted y por mí, pero el biplot no se quiso general, me dice que no encuentra el objeto mcmaritzafg_ord_nid_n, vaya usted a saber que pasa aquí.
```

Analizando el gráfico bidimensional podemos destacar varios puntos importantes:

1- Las parcelas no estan necesariamente distribuida de forma regular, esto lo muestra 3 casos particulares:

a-La parcela 157, 25 y 168 estan muy pr+oximas entre sí.
b-De igual forma las parcelas 160 y 131.
c-La parcela 143 se encuentra aislada de todas las demás.

2-La relación de las especies con las parcelas teniendo presente que el género *Solenopsis, Brachymyrmex, Dorymyrmex* se encuentran entre la parcela 66, 179 y 27. En el caso de las *Dorymyrmex* estas se encontraron en todas las parcelas, excepto en la parcela 143.

3- Por ultimo tomando en cuenta la relación existente entre las demás variables, el genero y la parcela, podemos dar cuenta de que en ninguna de estas parcelas se identificaron puntos de basura cerca, sí hubo presencia de hierbas y vegetación, sobre todo en las parcelas 66, 169 y 27; en cuanto a las parcelas y edificaciones hechas por el hombre abunda el género *Dorymyrmex*

#Discusión

Partiendo desde los analisis ejecutados y los resultados obtenidos podemos plantear el hecho de que los hormigueros se establecen basandose en varios factores:

El primer factor es que no todos los géneros de hormigas tienen las mismas características para establecerse, en el caso de las hormigas *Dorymyrmex* tenemos que estas prefieren lugares con buena vegetación, sobre todo grama y considereablemente alguna que otra hojarascas.

Contrario a esto, los lugares donde se presenta un mayor proceso de antropización son menos agradables para estas hormigas, debido a que dicho proceso ha invadido su territorio.

Por consiguiente podemos decir que los factores físicos que más intervienen en la decisión de las hormigas de establecer sus nidos es la precensia de grama y hojas, así como también lugares en los cuales se puedan proteger de las lluvias y alejados del ser humano.

#Agradecimientos

Sin palabras

